臺灣橋頭地方法院民事裁定
108年度消債更字第22號
聲請人即債  陳達志  
務人                
0000000000000000

代  理  人  周振宇  法扶律師
上列當事人因消費者債務清理事件聲請更生，本院裁定如下：
    主  文
聲請人陳達志自民國一百零八年八月二十八日下午四時起開始更
生程序。
命司法事務官進行本件更生程序。
    理  由
一、聲請意旨略以：聲請人即債務人陳達志前向金融機構辦理消
    費借貸、信用卡契約等，致積欠無擔保債務計新臺幣（下同
    ）1,379,008元，因無法清償債務，乃於民國107年12月間向
    最大債權金融機構永豐商業銀行股份有限公司（下稱永豐銀
    行）申請前置協商，惟因無法負擔債權人所提還款方案於10
    8年1月8日前置協商不成立，因聲請人有不能清償債務或有
    不能清償之虞，復未經法院裁定開始清算程序或宣告破產，
    爰依法聲請准予裁定更生等語。
二、按「債務人不能清償債務或有不能清償之虞者，得依本條例
    所定更生或清算程序，清理其債務。」消費者債務清理條例
    第3 條定有明文。衡以消費者與金融機構間債之關係之發生
    ，係依契約自由原則及相互間之信賴為基礎，此為社會經濟
    活動得以維繫及發展之重要支柱，債務人經濟窘迫，固不應
    任其自生自滅，債權人一方之利益，仍不能因之摒棄不顧。
    是債務人於協商程序中，自應本於個人實際財產及收支狀況
    ，依最大誠信原則，商討解決方案。如終究不能成立協商，
    於聲請更生或清算時，法院審酌上開條文所謂「不能清償或
    有不能清償之虞」，自宜綜衡債務人全部收支、信用及財產
    狀況，評估是否因負擔債務，而不能維持最基本之生活條件
    ；所陳報之各項花費，是否確屬必要性之支出；如曾有協商
    方案，其條件是否已無法兼顧個人生活之基本需求等情，為
    其判斷之準據。
三、經查：
  ㈠聲請人前向各金融機構辦理消費貸款、信用卡契約等致現至
    少積欠無擔保債務1,379,008元（含資產管理公司債務549,8
    69元），前即因無法清償債務，而於107年12月間向最大債
    權金融機構永豐銀行申請前置協商，惟因無法負擔債權人所
    提還款方案，而於108年1月8日前置協商不成立等情，有債
    權人清冊、財團法人金融聯合徵信中心前置協商專用債權人
    清冊、信用報告、前置協商不成立通知書在卷可稽（見本院
    卷第8至11頁、第16頁），堪信為真實。
  ㈡聲請人自108年2月起現擔任豐田宴席之廚房助手，自陳每月
    薪資23,591元，依其提出薪資袋所示108年2月薪資23,591元
    ，其名下無財產，107年度申報所得256,816元，核每月平均
    所得21,401元，現未投保勞工保險等情，此有財產及收入狀
    況說明書、綜合所得稅各類所得資料清單暨國稅局財產歸屬
    資料清單、勞工保險被保險人投保資料表、薪資袋、在職證
    明書等件附卷可稽（見本院卷第4至7頁、第41至42頁、第49
    至50頁、第70至71頁）。則查無聲請人有其他收入來源，佐
    以聲請人107年度平均每月所得僅21,401元，並提出薪資袋
    及在職證明書為證，則以聲請人主張之收入來源，應全非虛
    罔，以聲請人自陳每月薪資23,591元作為核算其現在償債能
    力之基礎，應能反映真實收入狀況。
  ㈢至支出部分，聲請人主張扶養父母，每月支出扶養費7,000元
    。按直系血親相互間，互負扶養之義務，民法第1114條第1
    款定有明文。查聲請人父陳○○、母陳邱○○，惟父親每月領有
    退撫金28,016元，僅母親於107年度所得為2,124元，名下亦
    僅公同共有及共有之土地，尚難變價作為維持生活之用等情
    ，有戶口名簿、綜合所得稅各類所得資料清單及財產資料歸
    屬清單、領取退撫金存摺等件附卷可證（見本院卷第12至13
    頁、第29頁、第35至37頁），堪認父親尚能維持生活，僅母
    親有受聲請人及其他手足扶養之必要。扶養費用部分，依消
    債條例第64條之2第1、2項，並參照消民法第1118、1119條
    規定，其負扶養義務之程度，亦應考量其目前身負債務之窘
    境，所負擔之扶養義務能力，自非比一般，在無其他更為詳
    實之資料可供佐證之情形下，故本院認定以108年度高雄市
    最低生活費標準之1.2倍15,719元為標準，則與2名手足共同
    分擔後，聲請人應負擔之扶養費應為5,240元（計算式：15,
    719÷3＝5,240），而聲請人就此主張每月支出扶養費為7,000
    元，應非可採。至聲請人個人日常生活必要費用部分，審酌
    聲請人負債之現況，基於社會經濟活動之互賴及誠信，該日
    常生活所需費用，自應節制開支，不得有超越一般人最低生
    活標準之享受，否則反失衡平，本院依消債條例第64條之2
    第1項，參酌衛福部社會司所公告歷年最低生活費標準，108
    年度高雄市最低生活費標準13,099元之1.2倍為15,719元，
    則聲請人每月最低生活費除有特殊情形並有證據證明者外，
    自宜以此為度，始得認係必要支出，聲請人主張每月個人必
    要生活費16,272元，其中雖含有租屋支出5,000元，惟逾上
    開標準15,719元，且上開每人每月最低生活費標準已含居住
    費用在內，其所列飲食、衣物費用達7,000元，尚屬過高，
    則聲請人主張每月必要生活費逾15,719元部分，亦非可採。
  ㈣綜上所述，以聲請人現每月之收入23,591元為其償債能力基
    準，扣除其每月個人必要生活費用15,719元、扶養費5,240
    元後餘2,632元，而聲請人目前負債總額為1,379,008元，以
    上開餘額按月攤還結果，約43年期間始能清償完畢，堪認聲
    請人確有不能清償債務或有不能清償之虞之情事。從而，聲
    請人主張已不能清償債務，聲請本院准予更生，依所舉事證
    及本院調查結果，即無不合。
四、末按「法院開始更生程序之裁定，應載明其年、月、日、時
    ，並即時發生效力。」、「法院裁定開始更生或清算程序後
    ，得命司法事務官進行更生或清算程序，必要時得選任律師
    、會計師或其他適當之自然人或法人一人為監督人或管理人
    。」消費者債務清理條例第45條第1 項、第16條第1 項分別
    定有明文。本件聲請人其目前收入及財產狀況，不能履行債
    務，依聲請人其目前收入及財產狀況，未償之債務亦屬不能
    清償，有如上述。此外，復查無聲請人有消費者債務清理條
    例第46條各款所定駁回更生聲請等事由，從而，聲請人聲請
    更生，洵屬有據，應予准許，爰命司法事務官進行本件更生
    程序。
五、依消費者債務清理條例第11條第1 項、第45條第1 項、第16
    條第1 項，裁定如主文。
中　　華　　民　　國　 108　　年　　8 　　月　　28　　日
              　　民事庭　法　官　李姝蒓
以上正本係照原本作成。
本裁定已於108年8月28日下午4時公告。
本裁定不得抗告。
中　　華　　民　　國　 108　　年　　8 　　月　　28　　日
  　                      書記官　郭南宏